【裁判字號】    97,抗,311
【裁判日期】    970331
【裁判案由】    聲請撤銷緩刑
【裁判全文】
臺灣高等法院刑事裁定                   97年度抗字第311號
抗  告  人  甲○○
即 受 刑人
上列抗告人因檢察官聲請撤銷緩刑案件，不服臺灣桃園地方法院
中華民國97年2月27日裁定（97年度撤緩字第24號），提起抗告
，本院裁定如下：
    主  文
原裁定撤銷，發回臺灣桃園地方法院。
    理  由
一、原審法院裁定意旨略以：
  (一)受刑人甲○○於93年2月25日因犯肇事遺棄罪等案件，經原
    審於93年9月21日以93年度交訴字第69號判決判分別處有期
    徒刑分別判處有期徒刑8月、7月，應執行有期徒刑1月2月，
    緩刑4年，於93年10月29日確定在案後，復於前開緩刑期內
    之96年8月3日更犯公共危險罪，而由原審以96年度桃交簡字
    第4544號判決判處拘役55日，並於96年11月26日確定等情，
    有上開二案之判決書及受刑人之臺灣高等法院被告前案紀錄
    表各1份附卷可稽，是故，受刑人於緩刑期內故意犯罪，而
    在緩刑期內受拘役宣告之情，已堪認定。且於94年1月7日修
    正刑法施行後，受刑人所犯上開公共危險罪案件顯仍於緩刑
    期間內，揆諸前揭之說明，自應適用修正後之刑法第75條、
    第75條之1規定。
  (二)再查，受刑人係因犯肇事遺棄罪等案件而受緩刑之宣告，而
    於緩刑期內更犯共危險罪，爰考量被告所犯上開2 罪，前者
    係因駕駛動力交通工具肇事，過失致人死亡而逃逸，後者係
    服用酒類，不能安全駕駛動力交通工具，2 罪具有相當高度
    之同質性，且其法益俱為人之身體或生命法益，且均係對各
    該法益施予傷害之手段，並審酌受刑人之犯罪動機、目的、
    手段、生活狀況及智識程度等一切情狀，則顯見受刑人對前
    案之緩刑宣告，並未記取對於人之身體、生命之尊重，而堪
    認原宣告之緩刑難收其預期效果，而有執行刑罰之必要，核
    與刑法第75條之1第1項第2款之規定相符，應撤銷其緩刑之
    宣告。
二、本件抗告意旨略以：受刑人因前案緩刑之案件，而有向桃園
    縣龜山儲蓄互助社借款及親友所借貸的250萬元民事和解金
    之龐大債務，平日週間均勤奮於工作，每月收入約3萬元左
    右，並節儉按月償還互助社及親友之借款；又因與父母同住
    ，且父親現有柏金生氏症及膽結石，需定期至林口長庚醫院
    複診取藥，母親則患有高血壓、膝蓋關節退化及骨質疏鬆等
    症狀，故平日行動不便，也需定期至醫院追蹤及取藥，二人
    均需要受刑人之照顧。本人至今仍深感悔意，三年多來我非
    常感激及珍惜這緩刑自新的機會，總是戰戰兢兢的走每一步
    ，況且將於今年10月29日緩刑屆滿，絕不可能故意去犯罪。
    而後案酒後駕車，則是當晚為了要去領取96年5月31日及96
    年6月25日之貨款，對方竟然將支票到期日開在97年6月8日
    ，因此希望對方能夠將支票的到期日更改，而勉為其難的敬
    酒拜託，所以才會在回家的路上，被巡邏警員攔下盤查，我
    坦承有喝酒，並立即配合接受酒測‧‧‧‧，雖說為了生活
    及經濟的壓力在外受了委屈，但圖一時方便酒後騎車本應受
    罰，我已知錯，但真的並非故意犯錯，往後更不會再犯同樣
    或其他的錯誤，請法官再給我最後一次機會，懇請撤銷原裁
    定云云。
三、按刑法關於撤銷緩刑宣告之規定，業於94年2月2日經總統以
    華總一義字第09400014901號令修正公布，並自95年7月1日
    起生效施行。又刑法施行法第6條之1規定：「於中華民國94
    年1月7日刑法修正施行前，受緩刑之宣告，94年1月7日修正
    刑法施行後，仍在緩刑期內者，適用94年1月7日修正施行之
    刑法第75條、第75條之1及第76條規定」。原裁定依卷附之
    原審93年交訴字第69號判決正本所載，本件係依舊法宣告緩
    刑，迄新法施行仍在緩刑期內，是依上開規定，即應適用修
    正後刑法第75條之1規定。而依據該新修正刑法第75條之1之
    規定：「受緩刑之宣告而有下列情形之一，足認原宣告之緩
    刑難收其預期效果，而有執行刑罰之必要者，得撤銷其宣告
    ：二、緩刑期內因故意犯他罪，而在緩刑期內受得易科罰金
    之有期徒刑、拘役或罰金之宣告確定者」。考其立法意旨略
    以：在緩刑期內受得易科罰金之有期徒刑之宣告者，列為應
    撤銷緩刑事由之規定，過於嚴苛，而排除為第75條應撤銷緩
    刑之事由，移列至得撤銷緩刑事由，俾使「法官依被告再犯
    情節，而裁量是否撤銷先前緩刑之宣告」；其次，如有前開
    事由，但判決宣告拘役、罰金時，可見行為人仍未見悔悟，
    有列為得撤銷緩刑之事由，以資彈性適用，爰於第1項第1款
    、第2款增訂之。且本條採用裁量撤銷主要意義，賦予法院
    撤銷與否之權限，特規定實質要件為「足認原宣告之緩刑難
    收其預期效果，而有執行刑罰之必要」，供作審認之標準。
    亦即於上揭「得」撤銷緩刑之情形，法官應依職權本於合目
    的性之裁量，妥適審酌被告所犯前後數罪間，關於法益侵害
    之性質、再犯之原因、違反法規範之情節是否重大、被告主
    觀犯意所顯現之惡性及其反社會性等情，是否已使前案原為
    促使惡性輕微之被告或偶發犯、初犯改過自新而宣告之緩刑
    ，已難收其預期之效果，而確有執行刑罰之必要，此與刑法
    第75條第1項所定2款要件有一具備，即毋庸再行審酌其他情
    狀，應逕予撤銷緩刑之情形不同。
四、經查：本件抗告人即受刑人甲○○於93年2月25日因犯肇事
    遺棄罪等案件，經原審於93年9月21日以93年度交訴字第69
    號判決判分別處有期徒刑分別判處有期徒刑8月、7月，應執
    行有期徒刑1月2月，緩刑4年，於93年10月29日確定在案後
    ，復於前開緩刑期內之96年8月3日更犯公共危險罪，而由原
    審以96年度桃交簡字第4544號判決判處拘役55日，如易科罰
    金，以新台幣壹仟元折算壹日，並於96年11月26日確定。
    惟本件原審裁定意旨以抗告人於緩刑確定後，於緩刑期內更
    犯公共危險罪，而受拘役宣告確定，爰考量被告所犯上開2
    罪，前者係因駕駛動力交通工具肇事，過失致人死亡而逃逸
    ，後者係服用酒類，不能安全駕駛動力交通工具，2罪具有
    相當高度之同質性，且其法益俱為人之身體或生命法益，且
    均係對各該法益施予傷害之手段，並審酌受刑人之犯罪動機
    、目的、手段、生活狀況及智識程度等一切情狀，則顯見受
    刑人對前案之緩刑宣告，並未記取對於人之身體、生命之尊
    重，而堪認原宣告之緩刑難收其預期效果，而有執行刑罰之
    必要，而依刑法第75條之1第1項第2款之規定，撤銷緩刑之
    宣告。原審就此既未依職權本於合目的性之裁量，妥適審酌
    抗告人所犯前後二罪間，關於法益侵害之性質、再犯之原因
    、違反法規範之情節是否重大、抗告人主觀犯意所顯現之惡
    性及其社會性等情，是否已使前案原為促使惡性輕微之抗告
    人或偶發犯、初犯改過自新而宣告之緩刑，難收其預期之效
    果，而確有執行刑罰之必要性，在裁定理由內復疏未詳加論
    述審認明白，而泛以抗告人在受緩刑宣告期間內不知警惕，
    再犯公共危險罪，並未因前開緩刑之寬典而有所記取，即逕
    認前開宣告之緩刑已難收其預期效果而應予撤銷，是有理由
    不備之違誤，核有未合。抗告人執詞抗告，難謂全然無理由
    ，爰撤銷原裁定。惟本件前後二案，係一審判決確定，且係
    檢察官聲請撤銷緩刑案件，為審級利益，應發回原審法院更
    為裁定，以期適法。
五、據上論斷，應依刑事訴訟法第413條前段，裁定如主文。
中    華    民    國    97    年    3     月    31    日
                  刑事第十二庭  審判長法  官  蔡  永  昌
                                      法  官  陳  榮  和
                                      法  官  蘇  素  娥
以上正本證明與原本無異。
不得再抗告
                                      書記官  游  桂  
中    華    民    國    97    年    3     月    31    日


司法院資訊處製作；財團法人民間司法改革基金會備份。
